臺灣高等法院刑事裁定　　　　　　　　 96年度交抗字第764號
抗　告　人
即　異議人
即受處分人　甲○○
上列抗告人因違反道路交通管理處罰條例事件，不服臺灣桃園地
方法院交通法庭中華民國96年 9月11日所為裁定（96年度交聲字
第420號），提起抗告，本院裁定如下：
    主  文
抗告駁回。
    理  由
一、原裁定詳如附件所示。
二、本件抗告意旨略以：系爭桃園縣平鎮市○○路393巷口係一Y
    型岔路，南東路規劃為雙向各一線快車道及慢車道，機慢車
    依法僅能行駛慢車道，當本路口號誌轉綠燈時，行駛外側車
    道之抗告人 TW8-287號機車，由於內側均有車流，根本無法
    左轉，此時本車已超越號誌前停車線，路口又無機慢車兩段
    左轉之框線以資補救，抗告人被迫僅能利用 393巷綠燈左轉
    之，此乃標線設置不足之緊急應變措施，非出於用路人之故
    意。又警車攔截點係在南東路 393巷20號門前，此視角在該
    南東路上號誌燈已被路口檳榔攤鄰房建物完全遮蔽，警員跟
    本不可能看到抗告人當時車行動線為何？自不得單憑警員臆
    測之詞，作為本件裁處之依據。
三、經查：
  (一)按機器腳踏車行駛之車道，應依標誌或標線之規定行駛；無
    標誌或標線者，依下列規定行駛：‧‧‧二、在已劃分快慢
    車道之道路，雙向道路得在最外側快車道及慢車道行駛，道
    路交通安全規則第九十九條第一項第二款前段訂有明文，則
    本件雙向道路僅各設一線快車道及慢車道，快車道上復無禁
    行機車之標誌或標線，此有桃園縣政府警察局平鎮分局龍岡
    派出所函附之現場照片八幀附卷可稽（見原審卷第十五至十
    八頁），依法機器腳踏車自均得行駛於其上，並無抗告人所
    稱不得行駛快車道之情形。次按機器腳踏車行駛至交岔路口
    ，其轉彎，應依標誌或標線之規定行駛；無標誌或標線者，
    應依第一百零二條及下列規定行駛：一、內側車道設有禁行
    機車標誌或標線者，應依兩段方式進行左轉，不得由內側或
    其他車道左轉；又汽車（機器腳踏車）行駛至交岔路口，其
    左轉彎時，應距交岔路口三十公尺前顯示方向燈或手勢，換
    入內側車道或左轉車道，行至交岔路口中心處左轉，並不得
    占用來車道搶先左轉，同法第九十九條第一項第二款、第一
    百零二條第五款亦分別定有明文，則本件雙向道路因內側車
    道並未設有禁行機車之標誌或標線（不同於抗告人於原審所
    提出桃園縣中壢市○○路與福洲二街、育樂路叉路口，最內
    側快車道為禁行機車道），即無須依兩段方式進行左轉，抗
    告人應於距交岔路口三十公尺前顯示方向燈或手勢，換入內
    側車道，行至交岔路口中心處再左轉，方符交通安全規範。
    是抗告人前稱標線設置不足云云，自非可採。
  (二)又證人即桃園縣政府警察局平鎮分局龍岡派出所警員陳彥霖
    於原審審理時結證稱：96年5月19日下午2時55分許，當時我
    的位置是站在路口即現場繪製圖上乙的位置（見原審卷第30
    頁），距離 393巷口不到30公尺，我看到的情形是抗告人所
    駕駛之違規車輛行駛在南東路上，違規左轉前，其並未停在
    抗告人所提出之現場位置圖（見原審卷第 6頁）所示甲的位
    置，而係直接在南東路上左轉進入 393巷，而我在值勤時係
    相當注意路口情況，且我的兩眼視力均為 1.0以上，沒有色
    盲，又自95年10月調派到當地派出所後，平均 1個禮拜會在
    該地點值勤 1次。而該檳榔攤不會擋住我的視線，我可以明
    確看到抗告人所在位置及行車動向（原審卷第18頁編號 7照
    片）」等語明確，並庭呈路口現場繪製圖（見原審卷第30頁
    ）以資佐證。而以視線、視角本可隨人移動所處位置機動調
    整，並無如抗告人僅以單一視角照相方式可窺全貌，況參諸
    證人陳彥霖於舉發本件違規前已有在該路段執行取締交通違
    規業務之多次經驗，其執勤經驗充足，且熟悉該路段之交通
    情況，對該路口如何視角可得見違規人行車動向、及交通號
    誌之變換應無誤認混淆之理。又抗告人所辯欲行二段式左轉
    ，但機車待轉區通常係劃設在欲轉入車道之正對面，即抗告
    人於本院所提出第一幀照片上較遠之號誌燈桿附近，對照抗
    告人於原審所提出自繪現場圖之機車待轉區亦大致同此位置
    （見原審卷第 6頁），是抗告人當時若曾於此區域停車待轉
    ，值勤警員斷無未能觀見之理，惟警員陳彥霖前已結證：抗
    告人車輛確未停在抗告人所提出之現場位置圖所示甲的位置
    等語明確，足認抗告人上開所辯，無非事後飾卸之詞，不足
    採信。抗告人仍執以抗告，為無理由，應予駁回。
四、據上論結，應依道路交通案件處理辦法第26條，刑事訴訟法
    第412條，裁定如主文。
中　　華　　民　　國　　96　　年　　10　　月　　29　　日
                  刑事第一庭審判長法　官  蔡長溪
　　　　　　　　　　　　　　　  　法  官  謝靜恒
　　　　　　　　　　　　　　　　  法  官  陳春秋
以上正本證明與原本無異。
不得再抗告。
                                  書記官  李家敏
中　　華　　民　　國　　96　　年　　10　　月　　29　　日
